【裁判字號】    96,易,1222
【裁判日期】    970814
【裁判案由】    傷害
【裁判全文】
臺灣士林地方法院刑事判決              96年度易字第1222號
公  訴  人  臺灣士林地方法院檢察署檢察官
被      告  甲○○
上列被告因傷害案件，經檢察官提起公訴（96年度偵字第5677號
），本院判決如下：
    主  文
甲○○無罪。
    理  由
一、公訴意旨略以：被告甲○○與乙○○因合作生意之事存有糾
    紛，詎甲○○於民國95年8 月22日上午11時許，在臺北市○
    ○區○○路190 號之臺灣士林地方法院檢察署1 樓中庭處，
    遇同正等候傳訊開庭之乙○○時，竟基於傷害之犯意，持手
    提之大背包毆打乙○○，造成乙○○受有左上臂後側挫傷約
    12×4 公分、左肘部挫傷6 ×6 公分、左前臂上端挫傷6×8
    公分之傷害，因認被告甲○○涉犯刑法第277 條第1 項之傷
    害罪嫌等語。
二、按犯罪事實，應依證據認定之，無證據不得認定犯罪事實，
    又不能證明被告犯罪者，應諭知無罪之判決，刑事訴訟法第
    154 條第2 項、第301 條第1 項分別定有明文。次按刑事訴
    訟法所謂認定犯罪事實之證據，係指足以認定被告確有犯罪
    行為之積極證據而言，該項證據自須適合於被告犯罪事實之
    認定，始得採為斷罪資料。如未能發現相當證據，或證據不
    足以證明，自不能以推測或擬制之方法，以為裁判之基礎。
    又刑事訴訟上證明之資料，無論其為直接或間接之證據，均
    須達於一般之人均不致有所懷疑，而得確信其為真實之程度
    ，始得據為有罪之認定，若其關於被告是否犯罪之證明未能
    達此程度，而有合理性懷疑之存在，致使無從形成有罪之確
    信，根據「罪證有疑，利於被告」之證據法則，即不得遽為
    不利於被告之認定（參最高法院29年上第3105號、40年臺上
    第86號、76年臺上第4986號等判例）。又告訴人之告訴，係
    以使被告受刑事訴追為目的，是其陳述是否與事實相符，仍
    應調查其他證據以資審認，最高法院52年臺上第1300號亦著
    有判例可為參照。
三、又按被告以外之人於審判外之言詞或書面陳述，除法律有規
    定者外，不得作為證據；又被告以外之人於審判外之陳述，
    雖不符合同法第159 條之1 至第159 條之4 之規定，但經當
    事人於審判程式同意作為證據，法院審酌該言詞陳述或書面
    陳述作成時之情況，認為適當者，亦得為證據。當事人、代
    理人或辯護人於法院調查證據時，知有第159 條第1 項不得
    為證據之情形，而未於言詞辯論終結前聲明異議者，視為有
    前項之同意，刑事訴訟法第159 條第1 項及第159 條之5 分
    別定有明文。經查，本判決所引用之各該被告以外之人於審
    判外之陳述（包含書面陳述），雖屬傳聞證據，然當事人於
    本院準備程序及審判期日中均表示同意作為證據方法而不予
    爭執，且迄至言詞辯論終結前亦未再聲明異議，本院審酌上
    開證據資料製作時之情況，尚無違法不當及證明力明顯過低
    之瑕疵，亦認為以之作為證據應屬適當，故揆諸前開規定，
    爰逕依刑事訴訟法第159 條之5 規定，認前揭證據資料均有
    證據能力，先予敘明。
四、本件公訴人認被告甲○○涉犯刑法第277 條第1 項之傷害罪
    嫌，無非係以被告之陳述、告訴人乙○○於警詢、偵查中之
    指述及告訴人乙○○所提之行政院衛生署基隆醫院（下簡稱
    署立基隆醫院）驗傷證明書為其主要論據。訊據被告甲○○
    固坦承於上開時、地曾與告訴人乙○○發生爭執，然堅決否
    認有何傷害犯行，並辯稱：伊沒有毆打告訴人，都是告訴人
    誣陷之詞等語。經查：
  (一)證人即告訴人乙○○於警詢、偵查中雖均指稱：「95年8 月
    22日上午11時，在士林地檢署服務台前方，遭甲○○故意持
    手提大包包朝我身上撞擊」等情（見他卷第3738卷第11、22
    頁，偵卷第5 、10頁），另於本院審理時亦證稱：「被告直
    接在服務台正前方撞我、並往郵局方向離開」、「被告拿一
    個很大的包包，我不知道裡面裝了什麼」、「我很錯愕，因
    為很突然，我很驚嚇又痛，我就直接哭了」、「被告往我左
    手臂方向撞來」、「我的左手上臂受傷」等語（見本院卷第
    39頁）。惟查：
  (1)證人乙○○與被告間前已互控多件刑事案件，此參卷付之檢
    察官不起訴處分書、聲請簡易判決處刑書等影本自明（見偵
    卷第13至30頁），故證人乙○○對被告心生怨懟，亦屬常情
    ，是其所為不利被告之證述，難認無偏頗之虞。
  (2)另依證人乙○○之上開證述，證人乙○○均以「撞擊」等詞
    形容被告之攻擊行為，然若證人乙○○指述屬實，被告應係
    手持包包，並以身體之力量往證人乙○○之左上臂撞去，其
    施力方向應與地面平行。然若被告果有以全身之力平行持包
    包撞擊證人乙○○之左上臂，證人乙○○受此撞擊力，應會
    倒向他處或跌倒，然證人乙○○於警詢、偵查及本院審理時
    均未曾指稱其有何跌倒或倒向他處之情，則被告究有無持包
    包撞擊、有無全力撞擊等情？均有可疑。
  (3)再證人乙○○於審理時曾結稱：「（你有無看清楚被告用哪
    一個包包打你？）我不知道，很大，旅行用」、「（你所謂
    的旅行用的是指旅行箱嗎？）不是，我沒有看清楚，反正很
    大」、「被告撞擊我一下就跑了」等語（分見本院卷第41頁
    中段、第43頁上方）。證人乙○○均以「旅行用」形容被告
    所持包包之樣式，顯見該包包應為平面、四方之旅行包。然
    若被告果有持平面、四方之旅行包平行撞擊證人乙○○之左
    手臂1 下，證人乙○○應僅有1 處傷勢，且因係受平面、四
    方之旅行包平行撞擊，傷勢應為不大。然觀諸證人乙○○所
    提出之署立基隆醫院驗傷證明書（見他卷第3 頁），卻有「
    左上臂後側挫傷約12×4 公分、左肘部挫傷約6 ×6 公分、
    左前臂上端挫傷6 ×8 公分」等3 處傷害，甚有撞擊點即「
    左手肘」、「左前臂上端」後方之「左上臂後側」之傷害，
    則該驗傷證明書所載之傷勢，是否為被告撞擊所造成，顯有
    疑義。
  (二)另經本院當庭勘驗證人乙○○於95年8 月22日接受臺灣士林
    地方法院檢察署檢察事務官訊問時之偵訊光碟，證人乙○○
    雖於接受檢察事務官訊問時有哭泣及搓揉其左手肘之情（見
    本院卷第53頁中段勘驗筆錄第1 至4 點），然查：
  (1)證人乙○○於審理時曾證稱：當天檢察事務官開庭時間為上
    午11時13分，被告是在11時10分左右撞伊等語（見本院卷第
    40頁下方），而觀諸上開勘驗筆錄及該次訊問筆錄（即臺灣
    士林地方法院檢察署95年度偵續字第19號卷第49至50頁），
    證人乙○○於開始訊問時，並未立即向檢察事務官表示在3
    分鐘前有遭被告撞擊之情，而係在隔離訊問暫退庭外，復入
    偵查庭（約偵訊後22分50秒）後之10分鐘（即訊問後約32分
    40秒），始向檢察事務官表示有遭被告推撞之情。
  (2)再證人乙○○於當日開始訊問時並未搓揉其左手肘處，而係
    在開始訊問後之22分50秒始搓揉其左手肘，且持續搓揉至40
    分57秒，此觀上開勘驗筆錄即明。證人乙○○搓揉其左手肘
    處長達約18分鐘，若證人乙○○果遭被告持旅行包推撞，並
    受有多處大面積之挫傷等情屬實，該傷勢必屬嚴重且應疼痛
    莫名，焉有能直接搓揉之理？並搓揉時間達18分鐘？顯見證
    人乙○○搓揉左手肘之舉，顯與其提出指述被告傷害之署立
    基隆醫院驗傷證明書所載之傷勢不符，則證人乙○○當時究
    有無受有傷害，亦有疑義。
五、綜上所述，公訴人所舉證據尚無從認定被告確實有推打證人
    乙○○之左手臂，另所提之驗傷證明書亦無從認定確實受有
    傷勢，或與被告之舉有何關連，亦即公訴人所舉之各項證據
    ，尚不足以證明被告有傷害證人乙○○之事實，本院無從形
    成被告有罪之心證，基於無罪推定之原則，應為被告無罪之
    諭知。
據上論斷，應依刑事訴訟法第301 條第1 項判決如主文。
本案經檢察官高俊申到庭執行職務。
中    華    民    國    97    年    8    月     14    日
                  刑事第六庭法  官  莊明達
以上正本證明與原本無異。
如不服本判決應於判決送達後10日內向本院提出上訴狀，其未敘
述上訴之理由者並得於提起上訴後20日內向本院補提理由書。（
均需按他造當事人之人數附繕本）
                            書記官  陳慧中
中    華    民    國    97    年    8    月     14    日


司法院資訊處製作；財團法人民間司法改革基金會備份。
